【裁判字號】    91,訴,3231
【裁判日期】    921029
【裁判案由】    營業稅
【裁判全文】
臺北高等行政法院判決                            九十一年度訴字第三二三一號
                              .
    原      告  台灣夌屋工業股份有限公司
    代  表  人  甲○○
    被      告  財政部臺灣省北區國稅局（承受台北縣政府稅捐稽徵處業務）
    代  表  人  林吉昌（局長）
    訴訟代理人  乙○○
右當事人間因營業稅事件，原告不服財政部中華民國九十一年六月十二日台財訴字第
○八九○○六九七四三號訴願決定，提起行政訴訟。本院判決如左：
    主  文
原告之訴駁回。
訴訟費用由原告負擔。
    事  實
甲、事實概要：
    緣原告係以模具製造為業，涉嫌於民國（以下同）八十四至八十六年間無進貨事
    實，卻持金城煤氣行及吉利實業有限公司（以下稱吉利公司）開立之發票作為進
    項憑證，金額計新台幣（以下同）四、四○○、六九六元，申報扣抵營業稅二二
    ○、○三六元，案經法務部調查局臺北市調查處（以下稱臺北市調處）查獲，取
    具臺北市調處調查筆錄、統一發票查核清單影本等證據附案佐證，移經審理違章
    成立，除核定追繳稅款二二○、○三六元外，並就所漏稅額處八倍罰鍰一、七六
    ○、二○○元（計至百元止）。原告不服，申請復查，未獲變更，提起訴願，亦
    遭決定駁回，遂向本院提起本件行政訴訟。並自九十二年一月一日起，由被告承
    受臺北縣稅捐稽徵處有關營業稅業務。
乙、兩造聲明：
  一、原告聲明：訴願決定、復查決定及原處分均撤銷。
  二、被告聲明：駁回原告之訴。
丙、兩造之爭點：
    原告有無虛報進項稅額之違法情事？
原告主張：
一、被告所為處分之證據違反證據法則：被告一再堅持法務部調查局台北市調查處之
    調查筆錄，卻無其他具體之證據，依刑事訴訟法第一百五十五條第二項：「無證
    據能力，未經合法調查，顯與事理有違，或認定事實不符之證據，不得作為判斷
    之依據」。第一百五十六條第二項：「被告之自自，不得作為有罪之唯一證據，
    仍應調查其他必要之證據，以察其是否與事實相符」。被告竟以調查筆錄為唯一
    之證據，即予以駁斥原告交易屬實之事實，漠視事實，以補稅為名，行處罰之實
    。貴院八十七年五四○號判決書已撤銷被告之所為，惟行政機關仍一再堅持實令
    原告無法誠服。（八十七年第五四○號判決：稅捐處補稅及加處罰的依據，不得
    僅依據調查局之筆錄，判決稅捐處敗訴）。
二、原告於訴願時要求依據訴願法第六十三條、第六十五條之規定請求陳述意見或通
    知利害關係人進行言詞辯論，以厘清事實真相，惟訴願機關卻以行政院及各級行
    政機關訴願審議委員會審議規則第十條及第十四條之規定認定為無必要，如此嚴
    重侵犯人權之舉措，不無令人覺得行政權過於獨大，希知調查局所為之筆錄，為
    金城煤氣行及吉利實業有限公司、事務所徐小姐之說詞，內容如何？做為處罰之
    惟一依據，原告不能提出說明嗎？如此有如一造辯論判決，且係非原告不到庭辯
    論而係均由單方面說詞（調查筆錄）即判處原告應補稅，裁處重罰，如此合乎程
    序正義嗎？原告所為之補稅、處重罰，猶如訴訟法上之「突襲性裁判」，且只有
    接受行政處分，並且剝奪任何憲法上所保障之訴訟權益，如此豈非民主法治國家
    之行政處分？
三、依改制前行政法院八十五年度判字第二一六號判決：「‧‧‧逕行臆測原告持有
    之系爭統一發票並無實際交易存在，雖原告並未舉證證明付款之事實，惟於該兩
    公司交付貨品之同時，以現金付款非法所不許，自不得以原告未提出付款證明，
    逕行認定無交易存在‧‧‧逕予處分有待斟酌，一再訴願決定遞予維持，不無可
    議。爰將一再訴願決定及原處分均予撤銷。」由前述判例可見原告已提出付款及
    賣方之簽收現金收據，原處分機關（被告）卻仍一再刁難，難道原告所提示之銀
    行往來明細及簽回條為偽造的嗎？被告一再置原告提出之證據予以質疑，而只以
    調查局之調查筆錄為帝王條款，則所有證據法則均為空物，依改制前行政法院七
    十四年度判字第一六八一號判例已有明確判示：「‧‧‧未予調查，遂認為其主
    張不可採，自有違證據價值禁止預斷之證據法則‧‧‧」。財政部七七年十二月
    二十九日台財訴字第七七一一二九九二七號函送財稅救濟案例通報提要表規定：
    「違章案件之審查，除取具談話筆錄（認諾書）外，仍應進一步調查其他補強證
    據，以察是否與事實相符，藉資加強稅捐之正確公允，並保護人民權益」。行政
    程序法第九條亦規定：行政機關就該管行政程序，應於當事人有利及不利之情形
    ，一律注意。被告對於原告所提出之文件均未採信且一一反駁，全案圍繞在調查
    局之調查筆錄，且調查筆錄原告並未參予，如此就判定死罪，如何能令原告誠服
    ，行政瑕疵不言而諭。
四、綜上所陳被告所為處分，認事用法，均有未洽，藉補稅之名，行處罰之實，置原
    告權益於不顧，請撤銷原處分。
被告主張：
一、按「營業人當期銷項稅額，扣減進項稅額後之餘額，為當期應納或溢付營業稅額
    。」、「營業人左列進項稅額，不得扣抵銷項稅額：一、購進之貨物或勞務未依
    規定取得並保存第卅三條所列之憑證者。」、「納稅義務人虛報進項稅額者，除
    追繳稅款外，按所漏稅額處一倍至十倍罰鍰。」分別為行為時營業稅法第十五條
    第一項、第十九條第一項第一款及第五十一條第五款所規定。
二、本案原告於八十四─八十六年間無進貨事實，卻持金城煤氣行及吉利公司開立之
    發票作為進項憑證，金額計四、四○○、六九六元，申報扣抵營業稅二二○、○
    三六元，業已違反行為時營業稅法第十五條及第十九條規定，案經臺北市調處查
    獲，取具調查筆錄、統一發票查核清單影本等證據附案佐證，違章事實明確；至
    原告主張為業務所需確有購買瓦斯等乙節，查原告於八十五年至八十七年十月間
    ，平均每月向金城煤氣行、吉利公司及日用煤氣有限公司（以下稱日用公司）購
    買瓦斯十九萬元，約為三八○桶（二十公斤裝），以作為處理燒燬廢料之用，如
    原告所稱屬實，則原告每月所需燒燬廢料之數量，必然相當龐大，然經查原告於
    八十七年十一月起至八十八年十二月止（即臺北市調處開始進行調查時起），原
    告每月購入之瓦斯金額，竟驟減為零，而且經查帳載，亦無轉包他人代為處理；
    又查原告於八十五年至八十七年十月間，其成本率約為百分之五十四．五，其中
    瓦斯之進貨總額佔全部進貨總額之比例約為百分之三十四，而原告八十七年十一
    月起至八十八年十二月止期間，其成本率卻僅有百分之廿四．一，二者相差超過
    百分之三十以上，其中已無購買瓦斯之進貨，如剔除瓦斯部分之進貨金額，則其
    成本率二者應屬相當；顯然原告是無進貨事實，而取得不實之進項憑證，申報扣
    抵營業稅。且本案關係人金城煤氣行及吉利公司之負責人，於臺北市調處製作筆
    錄時，亦坦承與原告之間，並無生意上之往來，因該等二家營業人所販售之瓦斯
    ，依規定要實銷實報不得有存量，所以才委託代理記帳業者中達會計事務所（徐
    春英），將多餘存量（即應開立發票而未開立之部分）結算出來，再開立二聯式
    發票來結清，原告所取得之統一發票是由徐春英所開立‧‧‧等。而徐春英於臺
    北市調處接受調查之筆錄中，亦坦承金城煤氣行、吉利公司、日用公司及原告均
    是委託其（中達會計事務所）代理記帳，因金城煤氣行及吉利公司，每月須將多
    餘之瓦斯存量結清，所以委託其代為結算清楚，再將發票開立出去，因該二家營
    業人所保留之二聯式發票不夠，所以才開立三聯式發票給予委託其代理記帳之客
    戶；又從原告所取得之統一發票檢查，發現金城煤氣行及吉利公司所開立統一發
    票之筆跡，均屬同一人之筆跡，而且尚有發現部分發票上，加蓋吉利公司之統一
    發票專用章後，又劃掉改加蓋為金城煤氣行之統一發票專用章，更可證實徐春英
    所坦承之事實（因金城煤氣行及吉利公司之統一發票專用章，各有一套放置於中
    達會計事務所內，否則金城煤氣行之統一發票上，不可能誤蓋到吉利公司之統一
    發票專用章。）；另原告之負責人於臺北市調處所製作之調查筆錄，亦坦承與金
    城煤氣行及吉利公司並無實際交易行為，同時也沒有拿取該二家之統一發票交給
    徐春英報稅。顯然原告與金城煤氣行及吉利公司之間，並無交易之事實。至原告
    主張銷方已申報繳納營業稅，原告申報扣抵稅款並無不法，亦無漏稅，臺北縣稅
    捐稽徵處予以補稅有重複課稅之嫌等乙節，查金城煤氣行及吉利公司原是要開立
    二聯式之統一發票，將原來就應該開立而未開立之數量，補開出來報繳營業稅，
    並非屬可扣抵營業稅之三聯式統一發票，原告無進貨事實而取得該進項憑證，申
    報扣抵營業稅，事實已造成應徵收之稅款短收之情形，被告本就應依行為時營業
    稅法第五十一條規定予以補徵，並無所謂重複課稅之情形。另原告主張有付款證
    明等乙節，按改制前行政法院三十六年判字第十六號判例：「當事人主張事實，
    須負舉證責任，倘所提出之證據，不足為其主張事實之證明，自不能認其主張之
    事實為真實。」被告曾於八十九年五月廿九日以八九北稅法字第八○三六六號函
    ，請原告補具相關證明資料，送至被告以供查核，惟原告並未提供備查，依上開
    判例規定，原告之主張自不能認為真實。故依首揭法條規定，臺北縣稅捐稽徵處
    原處分除追繳稅款二二○、○三六元，並裁處罰鍰一、七六○、二○○元，於法
    並無不合。
    理  由
一、按「營業人當期銷項稅額，扣減進項稅額後之餘額，為當期應納或溢付營業稅額
    。」、「營業人左列進項稅額，不得扣抵銷項稅額：一、購進之貨物或勞務未依
    規定取得並保存第卅三條所列之憑證者。」、「納稅義務人虛報進項稅額者，除
    追繳稅款外，按所漏稅額處一倍至十倍罰鍰。」分別為行為時營業稅法第十五條
    第一項、第十九條第一項第一款及第五十一條第五款所規定。
二、本件原告係以模具製造為業，涉嫌於八十四至八十六年間無進貨事實，卻持金城
    煤氣行及吉利公司開立之發票作為進項憑證，金額計四、四○○、六九六元，申
    報扣抵營業稅二二○、○三六元，案經臺北市調處查獲，取具臺北市調處調查筆
    錄、統一發票查核清單影本等證據附案佐證，移經審理違章成立，除核定追繳稅
    款二二○、○三六元外，並就所漏稅額處八倍罰鍰一、七六○、二○○元（計至
    百元止），經核並無不合。原告不服，主張如事實欄所載。本件所需審究者為原
    告有無虛報進項稅額之違法情事？
三、原告主張略以其為模具製造，木材、三合板等之廢料相當多，所以委託民間收回
    燒燬，才需要瓦斯，本事件發生後，就叫人收回去廢物利用，沒有再叫瓦斯，不
    知道為何之前瓦斯的費用會如此多，是委託徐春英為計帳業務等語。經查，原告
    所稱之廢料既可回收利用，則衡諸一般經驗法則，縱不以下腳出售，亦無再花費
    鉅款購買瓦斯燒燬之理；再查原告於八十五年至八十七年十月間，平均每月向金
    城煤氣行、吉利公司購買瓦斯十九萬元，約為三八○桶（二十公斤裝），以作為
    處理燒燬廢料之用，如原告所稱屬實，則原告每月所需燒燬廢料之數量，必然相
    當龐大，然經查原告於八十七年十一月起至八十八年十二月止，原告每月購入之
    瓦斯金額，竟驟減為零，而且經被告查其帳載，亦無轉包他人代為處理；又查原
    告於八十五年至八十七年十月間，其成本率約為百分之五十四．五，其中瓦斯之
    進貨總額佔全部進貨總額之比例約為百分之三十四，而原告八十七年十一月起至
    八十八年十二月止期間，其成本率卻僅有百分之廿四．一，二者相差超過百分之
    三十以上，其中已無購買瓦斯之進貨，如剔除瓦斯部分之進貨金額，則其成本率
    二者應屬相當；顯然原告是無進貨（瓦斯）事實，而取得不實之進項憑證，申報
    扣抵營業稅。
四、次查，開立發票人金城煤氣行及吉利公司之負責人王祥裕，於八十八年八月三日
    在臺北市調處製作筆錄時，亦坦承其八十四年至八十六年間所申報銷貨對象之七
    十二家客戶中，只有京都飯店、奇昌電氣工程有限公司、墨林堂畫廊、七星商店
    確實有生意往來，其餘（包括原告）均非其客戶，但因該等二家營業人所販售之
    瓦斯，依規定要實銷實報不得有存量，所以才委託代理記帳業者中達會計事務所
    徐春英，將多餘存量（即應開立發票而未開立之部分）結算出來，再開立二聯式
    發票來結清，原告所取得之統一發票是由徐春英所開立．．等。而徐春英於八十
    八年七月五日在臺北市調處接受調查之筆錄中，亦坦承金城煤氣行、吉利公司、
    日用公司及原告均是委託中達會計事務所代理記帳，因金城煤氣行及吉利公司，
    每月須將多餘之瓦斯存量結清，所以委託其代為結算清楚，再將發票開立出去，
    因該二家營業人所保留之二聯式發票不夠，所以才開立三聯式發票給予委託其代
    理記帳之客戶，而徐春英本件違反商業會計法案件，亦經臺灣高等法院九十一年
    度上訴字第一四八六號刑事判決有罪，有該刑事判決影本附卷可參，是以原告所
    取得之發票，並無實際交易，自堪認定；再者，原告所取得之統一發票檢查，發
    現金城煤氣行及吉利公司所開立統一發票之筆跡，均屬同一人之筆跡，而且尚有
    發現部分發票上，加蓋吉利公司之統一發票專用章後，又劃掉改加蓋為金城煤氣
    行之統一發票專用章，足認徐春英所為金城煤氣行及吉利公司均由中達會計事務
    所處理帳務之自白與事實相符；參諸原告之負責人於臺北市調處所製作之調查筆
    錄，亦坦承與金城煤氣行及吉利公司並無實際交易行為，同時也沒有拿取該二家
    之統一發票交給徐春英報稅，於本件審理中，亦坦承不知道為何之前瓦斯的費用
    會如此多，是委託徐春英為計帳業務，足認原告與金城煤氣行及吉利公司之間，
    並無交易之事實。至原告所稱被告未審酌其所提示之銀行往來明細及簽回條之付
    款證明一節，惟查，被告曾於八十九年五月廿九日以八九北稅法字第八○三六六
    號函，請原告補具相關證明資料，送至被告以供查核，惟原告迄未提出所稱之銀
    行往來明細等，原告所稱與事實不符，要無可採。
五、至原告主張銷方已申報繳納營業稅，原告申報扣抵稅款並無不法，亦無漏稅，本
    件補稅有重複課稅之嫌乙節。惟按「為符合司法院大法官會議釋字第三三七號解
    釋意旨，對於營業人取得非實際交易對象所開立之統一發票作為進項憑證申報扣
    抵銷項稅額之案件，應視情節，分別依左列原則處理：．．（二）取得虛設行號
    以外其他實際交易對象開立之憑證申報扣抵案件：１無進貨事實者：因其並無進
    貨及支付進項稅額之事實，其虛報進項稅額，逃漏稅款，應依營業稅法第五十一
    條第五款規定補稅並處罰。」財政部著有八十三年七月九日台財稅字第八三一六
    ○一三七一號函釋可參，查原告既無進貨事實而取得該進項憑證，虛報進項稅額
    扣抵營業稅，即已造成逃漏稅款，被告依行為時營業稅法第五十一條規定予以補
    徵稅款，要無重複課稅情事。
六、從而，本件原處分所為補稅處罰，揆諸首開規定並無違誤，訴願決定予以維持，
    亦無不合，原告起訴意旨為無理由，應予駁回。
據上論結，本件原告之訴為無理由，爰依行政訴訟法第九十八條第三項前段，判決如
主文。
中    華    民    國    九十二      年      十        月    二十九      日
                 臺 北 高 等 行 政 法 院   第 五 庭
                                審判長法官   張瓊文
                                      法官   劉介中
                                      法官   黃清光
右為正本係照原本作成。
如不服本判決，應於送達後二十日內，向本院提出上訴狀並表明上訴理由，如於本判
決宣示後送達前提起上訴者，應於判決送達後二十日內補提上訴理由書（須按他造人
數附繕本）。
中    華    民    國    九十二      年      十        月    二十九      日
                                    書記官   楊子鋒


司法院資訊處製作；財團法人民間司法改革基金會備份。
